最高法院刑事判決　　　　　　九十四年度台上字第二四一三號
　　上　訴　人　乙○○
　　　　　　　　　　　　號
　　自訴代理人　唐琪瑤律師
　　被　　　告　戊○○
　　　　　　　　丙○○
　　　　　　　　丁○○
　　共　　　同
　　選任辯護人　李國煒律師
　　被　　　告　甲○○
　　　　　　　　　　　　號2樓.
上列上訴人因自訴被告等違反著作權法案件，不服台灣高等法院
中華民國九十四年三月四日第二審判決（九十三年度上訴字第三
一一九號，自訴案號：台灣桃園地方法院九十一年度自字第一五
六號、九十二年度自字第二七號），提起上訴，本院判決如下：
    主  文
原判決撤銷，發回台灣高等法院。
    理  由
本件原判決以上訴人乙○○在第一審之自訴意旨略以：被告甲○
○、丙○○二人為德鑫包裝科技股份有限公司（下簡稱德鑫公司
）之離職員工，其二人於民國八十九年八月四日自德鑫公司離職
後，旋即籌組禾加欣自動化科技股份有限公司（下簡稱禾加欣公
司），由丙○○之配偶即被告戊○○擔任負責人，丙○○擔任監
察人，甲○○為董事。詎被告甲○○、丙○○、戊○○及丙○○
之弟即被告丁○○四人，均明知本件自訴人即上訴人乙○○於八
十六年間以德鑫公司生產系列之產品為背景，拍攝而成之彩色熱
收縮膜成品照片，係上訴人享有著作權之攝影著作，不得任意翻
拍、重製，竟仍共同基於侵害上開攝影著作權之犯意聯絡，於八
十九年十一月間不詳時間，推由丁○○委請不知情之林啟建為禾
加欣公司架設電腦網站，申請登記網址為http://www.labe1999.
com （下稱系爭網站）後，將前開照片加以重製，張貼於上開網
站內之網頁中，公開展示予不特定人觀看，藉此推銷禾加欣公司
業務。嗣因德鑫公司客戶瀏覽網際網路偶然發現上開情事，經轉
知上訴人後，始發覺上情。因認被告等所為，均係犯著作權法第
九十一條第一項之意圖營利，以重製方法侵害他人之著作財產權
罪嫌等語。經審理結果，不能證明被告等犯罪，因而維持第一審
諭知被告等無罪之判決，駁回上訴人在第二審之上訴，固非無見
。
惟查：(一)、原判決理由欄四、(四)、３採用被告丙○○於原審所稱
：丁○○請人（即林啟建）製作網站（即系爭網站），其說好，
並叫丁○○要告訴甲○○，後來網站做好，於丁○○上網時，其
也看過等語之供詞，亦即採信丙○○並未否認禾加欣公司使用系
爭網站之供詞。然原判決理由欄四、(四)、７又認被告甲○○所稱
：後來禾加欣公司並未接受買下系爭網站來使用之供述，為可採
。故原判決理由之說明前後不一，已有可議。又被告丁○○於第
一審供承：系爭照片是九十一年年初修改網站後張貼的等語（見
第一審卷第二四六頁），依丁○○之供述，系爭網站係於八十九
年十一月間架設，於九十一年年初再修改，如禾加欣公司不使用
該網站，又何須修改？原判決就此未進一步詳查釐清，即遽認禾
加欣公司未使用系爭網站，亦有調查未盡之違誤。(二)、原判決理
由欄四、(四)、７以禾加欣公司之網址為：http://www.hardgoods
net.com ，有被告等提出之九十一年四月間該公司廣告影本可參
，此時間在九十一年六月二十六日上訴人列印系爭網頁及同年八
月九日上訴人提起本件自訴之前，因認禾加欣公司已有自己專屬
網站，並刊登在該公司宣傳文件上，並未使用系爭網站。惟被告
等係於九十一年九月十六日提出上開禾加欣公司之廣告影本（見
第一審卷第五十七頁至第六十頁），係在本件第一審訴訟中，究
竟如何證明該廣告係九十一年四月間之廣告，原判決未說明其憑
以認定之證據，自有判決理由欠備之違誤。又被告戊○○、丙○
○於第一審所提出之刑事答辯狀一亦載稱：「……又於原告（即
上訴人）提出本案自訴後，被告即關閉該網站（即系爭網站）未
再使用。」等語（見第一審卷第一四五頁），此供承有使用系爭
網站之證據，為何不可取，原判決未說明其理由，亦嫌理由欠備
。(三)、第二審法院認為上訴有理由，或上訴雖無理由，而原判決
不當或違法者，應將原審判決經上訴部分撤銷，就該案件自為判
決，刑事訴訟法第三百六十九條第一項前段定有明文。此與民事
訴訟法第四百四十九條第二項：「原判決依其理由雖屬不當，而
依其他理由認為正當者，應以上訴為無理由。」之規定不同。原
審既認第一審判決認定被告甲○○、丙○○二人明知及犯罪故意
之推斷，及以張貼系爭照片屬合理使用且無實質違法性，作為無
罪判決之理由，為無足採，乃原判決竟不將第一審不當之判決撤
銷，並自為判決，而以無罪之結論並無不同為由，維持第一審無
罪之判決，顯有不適用法則之違法。上訴意旨指摘原判決違背法
令，尚非全無理由，應認有發回更審之原因。
據上論結，應依刑事訴訟法第三百九十七條、第四百零一條，判
決如主文。
中　　華　　民　　國　九十四　年　　五　　月　 十二　 日
                      最高法院刑事第十庭
                          審判長法官  陳　正　庸
                                法官  賴　忠　星
                                法官  林　開　任
                                法官  林　立　華
                                法官  張　清　埤
      本件正本證明與原本無異
                                      書  記  官
中　　華　　民　　國　九十四　年　　五　　月　 十八 　日
                                                      Ｃ
